臺灣高等法院刑事判決
110年度上易字第1853號
上  訴  人  
即  被  告  田季平




            紀俊廷



上列上訴人等因傷害案件，不服臺灣士林地方法院110年度易字
第36號，中華民國110年10月28日第一審判決（起訴案號：臺灣
士林地方檢察署109年度調偵字第886號），提起上訴，本院判決
如下：
    主  文
原判決撤銷。
田季平共同犯傷害罪，處有期徒刑參月，如易科罰金，以新臺幣
壹仟元折算壹日。
紀俊廷共同犯傷害罪，處有期徒刑貳月，如易科罰金，以新臺幣
壹仟元折算壹日。
    事  實
一、緣曹瑋（所涉傷害犯嫌，因告訴人2人撤回告訴而經檢察官
    為不起訴處分確定）因金錢糾紛對王東陽心生不滿，遂指示
    紀俊廷、田季平毆打王東陽，3人即共同基於傷害之犯意聯
    絡，推由紀俊廷於民國108年4月10日13時許，駕駛車牌號碼
    000-0000號自用小客車搭載田季平，在臺北市內湖區東湖路
    7巷口，自後追撞由王東陽所駕駛搭載其妻駱筱鈞之車牌號
    碼000-0000號自用小客車後，紀俊廷、田季平即趁王東陽下
    車察看時，一同徒手接續毆打王東陽，駱筱鈞見狀下車勸阻
    之際，亦先後遭紀俊廷、田季平本於傷害之犯意聯絡，以甩
    開、推撥致摔倒在地之方式接續傷害，直至員警據報場處理
    始停手，王東陽因而受有左側耳部挫傷紅腫、左側頸部挫傷
    紅腫、上胸部挫傷紅腫、左側手臂及右側手部挫傷紅腫、左
    耳突發性聽力障礙之傷害；駱筱鈞因而受有左側膝蓋挫擦傷
    、陰道出血、右上臂瘀傷之傷害。
二、案經王東陽、駱筱鈞訴由臺灣臺北地方檢察署檢察官呈請臺
    灣高等檢察署檢察長令轉臺灣士林地方檢察署檢察官偵查起
    訴。
    理  由
一、證據能力：
　　本件認定事實所引用之卷證資料（包含人證、書證，詳下述
    及者），並無證據證明係公務員違背法定程序所取得，與本
    案亦有自然之關連性，公訴人、被告田季平、紀俊廷於準備
    程序迄至本案言詞辯論終結，均不爭執該等卷證之證據能力
    或曾提出關於證據能力之聲明異議，本院認引為證據為適當
    ，是依刑事訴訟法第159條之5等規定，下述認定事實所引用
    之證據方法均有證據能力。
二、認定事實：
　㈠上開開車追撞王東陽駕駛車輛，及共同傷害王東陽、駱筱鈞
    之犯罪事實，業據被告2人於原審、本院審理中均坦認無誤
    ，核與告訴人王東陽、駱筱鈞於偵查中之證述大致相符，並
    有臺北市立聯合醫院仁愛院區108年4月10日、108年4月11日
    驗傷診斷證明書及108年6月27日診斷證明書、道路交通事故
    現場圖、公路監理電子閘門資料、臺北市立聯合醫院109年4
    月10日北市醫仁字第10932884700號、109年4月22日北市醫
    仁字第10933099900號函文在卷可查。
　㈡被告2人雖辯稱本案僅是單純的行車糾紛，其等並非受曹瑋指
    使，且均無打或推王東陽的老婆云云，然就當時追撞後之狀
    況，告訴人王東陽、駱筱鈞已於偵查中一致證述：田季平一
    下車就大喊王東陽的名字，紀俊廷隨即徒手毆打王東陽等語
    明確（見偵字卷第55至61頁筆錄），則衡諸常情事理，在通
    常偶發性後車追撞前車之交通事故，後車駕駛並無可能一下
    車就喊出前車駕駛正確姓名，且追撞前車之後車，原則上屬
    理虧之一方，亦不太可能下車不久即無故氣盛到對遭撞之前
    車駕駛動手，則被告2人應係出於一定緣由已得知、特定對
    方之身分，方有可能一下車即能喊出被撞之前車駕駛人姓名
    ，且被告紀俊廷稱對方罵髒話，自己就打人云云，亦不合理
    ，佐以被告2人均稱根本不認識告訴人夫妻，但證人楊玉鈞
    於警詢時證述：其主管（即曹瑋之妹妹曹郡鑗）有告知曹瑋
    曾派人故意製造假車禍，意圖找碴並討債（見調偵卷第68至
    69頁筆錄），更可認本案應非被告2人所辯僅係單純行車糾
    紛，而係被告2人先受曹瑋指示去毆打王東陽，再故意藉由
    車輛擦撞事故遂行毆打犯行較為合理，且持器械為之並非常
    態或必然，被告紀俊廷辯稱這樣一定會帶東西云云，亦非有
    據；就被告2人是否有打或推駱筱鈞部分，告訴人駱筱鈞已
    證述其在拉開被告2人過程中受傷之經過甚詳，核與其所受
    傷勢及可能成因相符，自有合理因果關連，亦與告訴人王東
    陽證述其妻子有試圖上前拉開被告2人卻遭甩開之情節一致
    ，佐以被告紀俊廷坦認：駱筱鈞下車欲把雙方拉開，應該是
    有撥開之動作，及被告田季平自承：駱筱鈞有拉我，我只是
    把她的手甩開、推撥（見他10735卷第73、77、80頁、偵字
    卷第37、57至59頁、原審卷第32頁筆錄），可知駱筱鈞傷勢
    之成因，應係在被告2人有意排除其阻擋之情形下，刻意出
    手甩開、推撥致其倒地受傷，是被告2人此部分辯解不可採
    ，被告2人仍有共同傷害駱筱鈞之行為決意與行為。
　㈢綜上所述，被告2人前揭任意性自白查與事實相符，應屬可信
    ，其餘辯解並非事實，僅係避重就輕之事後卸責之詞。是本
    案事證明確，被告2人犯行均已堪認定，均應依法論科。
三、論罪：
　㈠查被告2人行為後，刑法第277條第1項業於108年5月29日修正
    公布，並自同年月31日生效施行，其法定刑由「3年以下有
    期徒刑，拘役或1,000元以下罰金。」修正為「5年以下有期
    徒刑、拘役或50萬元以下罰金。」經新舊法比較結果，修正
    後之法定刑較修正前之規定為高，顯見修正後之規定並未較
    有利於被告2人，是依刑法第2條第1項前段規定，自應適用
    修正前刑法第277條第1項規定論處。　　
　㈡核被告2人對告訴人2人所為，均係犯修正前刑法第277條第1
    項之傷害罪。
　㈢被告2人先後徒手傷害告訴人2人之舉動，各時間緊接、地點
    同一、手法相同，應認各係基於同一犯意接續而為，論以接
    續犯之一罪已足。
　㈣被告2人與曹瑋間，就上開傷害犯行，有犯意聯絡及行為分擔
    ，應論以共同正犯。
　㈤被告2人於同一時、地所為之傷害行為，同時使告訴人2人受
    有上開傷害，應整體視為一行為較為合理，是其等為同種想
    像競合犯，均應依刑法第55條規定從一重處斷，仍各論以一
    傷害罪。　　
四、撤銷改判之理由：
  ㈠原審基於相同之有罪認定，對被告2人予以論罪科刑，固非無
    據，惟查，原審量刑時係參酌「迄未與告訴人等達成和解賠
    償損害」等節而為宣告刑之量定，然於本院審理期間，被告
    2人已同意盡快依照原審法院民事確定判決內容履行，且已
    先當庭各給付賠償金新臺幣（下同）1萬5,000元（但未陳報
    其餘賠償事實），參酌告訴人王東陽及告訴代理人當庭表達
    之意見，原審對被告2人分別量處之有期徒刑4月、3月，其
    量刑基礎事實已有不同，該等宣告刑即非允當，被告2人上
    訴請求從輕量刑，均為有理由，基於罪刑不可分原則，原判
    決所論處之罪刑自屬無可維持，應由本院予以撤銷改判。
  ㈡爰審酌被告2人與告訴人王東陽、駱筱鈞間素不相識、亦無宿
    怨，竟遵從他人指示出手毆打告訴人2人成傷，且被告2人雖
    否認受指示，但仍知坦承犯行、表達悔意，於上訴本院後，
    亦有前揭賠償與彌補，犯後態度均尚可、參與程度亦相當，
    兼衡告訴人2人之傷勢輕重、意見，被告田季平有酒駕、幫
    助詐欺前案紀錄之素行、被告紀俊廷此前素行良好，暨被告
    田紀平高職畢業之智識程度，從事粗工、月薪約2萬元、家
    中經濟狀況勉持、未婚無子女、無親屬需扶養；被告紀俊廷
    高職畢業之智識程度，與父親做水電、月薪約3萬元、家中
    經濟狀況普通、未婚無子女、需扶養母親之家庭生活狀況等
    一切情狀，各量處如主文第2、3項所示之刑，並均諭知易科
    罰金之折算標準。
據上論斷，應依刑事訴訟法第369條第1項前段、第364條、第299
條第1項前段，修正前刑法第277條第1項、刑法第2條第1項前段
、第28條、第55條、第41條第1項前段，刑法施行法第1條之1第1
項、第2項前段，判決如主文。
本案經檢察官張志明提起公訴，檢察官陳慧玲到庭執行職務。
中　　華　　民　　國　　111 　年　　9 　　月　　27　　日
                  　刑事第八庭　審判長法　官　陳世宗
                                      法　官　林呈樵
                                      法　官　吳勇毅
以上正本證明與原本無異。
不得上訴。
                                      書記官  許家慧
中　　華　　民　　國　　111 　年　　9 　　月　　28　　日
附錄本案論罪科刑之法條：
修正前中華民國刑法第277條第1項
傷害人之身體或健康者，處3年以下有期徒刑、拘役或1,000元以
下罰金。